臺灣彰化地方法院刑事判決　　　　　　 96年度交易字第136號
公　訴　人　臺灣彰化地方法院檢察署檢察官
被　　　告　乙○○
　　　　　　　　　　　巷9號
上列被告因過失傷害案件，經檢察官提起公訴（96年度偵字第53
23號），本院判決如下：
    主  文
乙○○因過失傷害人，處有期徒刑伍月，如易科罰金，以新臺幣
壹仟元折算壹日；減為有期徒刑貳月又拾伍日，如易科罰金，以
新臺幣壹仟元折算壹日。
    犯罪事實
一、乙○○原領有駕駛執照，惟其駕駛執照自93年3月30日起遭
    吊扣1年，且其駕駛執照之原有效日期僅至94年1月17日，乙
    ○○於遭吊扣駕駛執照期滿後，復未重新領有駕駛執照，竟
    仍於民國95年11月15日晚間，駕駛車牌號碼PM－0026號自用
    小客車，沿彰化縣溪州鄉○○路由西往東方向行駛，於同日
    晚間9時20分許，行經溪林路與南下引道交岔路口前欲超越
    前方車輛時，原應注意遵守速限之規定，且在劃有分向限制
    線路段，不得駛入來車之車道內，竟疏不注意該路段之速限
    為時速50公里，且劃有雙黃實線之分向限制線，而當時雖天
    候雨、夜間無照明，惟視距良好、無障礙物等情形，並無不
    能注意之情事，竟疏未注意，貿然以時速60公里之速度超速
    前行，並跨越雙黃實線以超越前方車輛，適前方甲○○騎乘
    車號VNN－609號輕型機車沿同路同向行駛至上述交岔路口左
    轉南下引道，乙○○閃避不及，自後方追撞甲○○騎乘之機
    車，致甲○○人車倒地，致受有頭部外傷、胸部左側及右膝
    挫傷、右足挫傷併擦傷、左側鎖骨骨折等傷害。嗣乙○○於
    警察到醫院處理時，當場承認其為肇事人而自首，進而接受
    裁判。
二、案經甲○○訴由彰化縣警察局北斗分局報告台灣彰化地方法
    院檢察署檢察官偵查起訴。
    理  由
一、上開犯罪事實，業據被告乙○○於警詢、偵查及本院審理中
    自白不諱，核與證人即告訴人甲○○於警、偵訊及本院審理
    中證述之情節相符，並有道路交通事故現場圖、道路交通事
    故調查報告表（一）、（二）各1紙、現場及車損照片8幀附
    卷可稽。告訴人因車禍受有前揭之傷害，亦有彰化基督教醫
    院出具之診斷書1紙在卷足憑。按行車速度不得超過50公里
    ，且在劃有分向限制線之路段，不得駛入來車之車道內，道
    路交通安全規則第93條第1項第1款、第97條第2款分別定有
    明文。被告行經前開路口時，自應注意上述道路交通安全規
    定，且依當時情況，又無不能注意之情形，竟疏不注意，以
    致肇事，被告之駕車行為，自有過失；復經本院送台灣省彰
    化縣區車輛行車事故鑑定委員會鑑定結果，認「乙○○駕駛
    自小客車超速不當，為肇事原因。甲○○駕駛輕型機車前行
    左轉，無肇事因素。」有該委員會鑑定報告附卷可參，亦同
    本院之認定。又被告過失駕駛行為，顯與告訴人受有傷害間
    ，具有相當因果關係，是被告過失傷害犯行，應堪認定。
三、核被告所為，係犯刑法第284條第1項前段之過失傷害罪。又
    被告之駕駛執照自93年3月30日起遭吊扣1年，且其駕駛執照
    之有效日期為94年1月17日，為被告所自承，復有法務部公
    路監理電子閘門汽車駕駛人查詢結果1紙附卷可稽，被告於
    駕駛執照有效日期後仍駕駛汽車，被告係無駕駛執照駕車致
    人受傷，應依道路交通管理處罰條例第86條第1項之規定，
    加重其刑。另被告於肇事後，在未經有偵查犯罪職權機關或
    公務員發覺其為犯人前，即向到現場處理之員警主動陳明其
    為肇事者而自首，進而接受裁判，有彰化縣警察局道路交通
    事故肇事人自首情形紀錄表1紙在卷可佐，核與自首之要件
    相當，應依刑法第62條前段之規定減輕其刑，並先加後減之
    。爰審酌被告無照騎乘機車，無視法規秩序及他人性命安全
    ，暨考量告訴人所受之傷勢非輕，被告迄今仍未賠償告訴人
    ，惟被告犯後坦承犯行等一切情狀，量處如主文所示之刑，
    並諭知易科罰金之折算標準。
四、末查，被告本件犯罪時間在96年4月24日以前，合於中華民
    國96年罪犯減刑條例所定減刑之條件，故應予減刑，並依刑
    法第41條第1項前段之規定，定其易科罰金折算標準。
據上論斷，應依刑事訴訟法第299條第1項前段，道路交通管理處
罰條例第86條第1項，刑法第284條第1項前段、第62條前段、第
41條第1項前段，刑法施行法第1條之1，中華民國96年罪犯減刑
條例第2條第1項第3款、第7條、第9條，判決如主文。
本案經檢察官陳茂榮到庭執行職務
中　　華　　民　　國　　96　　年　　11　　月　　30　　日
　　              刑事第三庭      法  官  吳俊螢
以上正本證明與原本無異。
如不服本判決，應於判決送達後10日內，向本院提出上訴書狀，
上訴書狀應「敘述具體上訴理由」，並按他造當事人之人數附繕
本。「切勿逕送上級法院」。
告訴人或被害人對於判決如有不服具備理由請求檢察官上訴者，
其上訴期間之計算係以檢察官收受判決正本之日期為準。
中　　華　　民　　國　　96　　年　　11　　月　　30　　日
                                  書記官  林怡吟
附錄本案論罪科刑法條全文：
中華民國刑法第284條
（過失傷害罪）
因過失傷害人者，處6月以下有期徒刑、拘役或5百元以下罰金，
致重傷者，處1年以下有期徒刑、拘役或5百元以下罰金。
從事業務之人，因業務上之過失傷害人者，處1年以下有期徒刑
、拘役或1千元以下罰金，致重傷者，處3年以下有期徒刑、拘役
或2千元以下罰金。
